【裁判字號】    89,易,3321
【裁判日期】    890930
【裁判案由】    違反區域計劃法
【裁判全文】
臺灣高雄地方法院刑事判決                        八十九年度易字第三三二一號
    公  訴  人  臺灣高雄地方法院檢察署檢察官
    被      告  丙○○
    被      告  乙○○○
右列被告等因違反區域計劃法案件，經檢察官聲請簡易判決處刑（八十九年度偵字第
五六七二號），經本院鳳山簡易庭認為不宜簡易判決處刑，移送本院依普通程序審判
，本院判決如左：
    主  文
乙○○○違反非都市土地分區使用地之管制使用土地，不依該管縣政府限期拆除其建
築物恢復土地原狀之命令，處拘役參拾日，如易科罰金，以參佰元折算壹日，緩刑貳
年。
丙○○無罪。
    事  實
一、乙○○○明知其所有之高雄縣大樹鄉○○○段七八─一地號土地係經主管機編定
    公告為山坡地保育區農牧用地，未經申請核准不得供其他用途之使用，竟於民國
    八十六年間與車輝男（未經起訴）簽訂租賃契約，由乙○○○在前開土地上搭建
    鐵皮屋，供車輝男經營皮椅工廠，違反非都市土地使用管制規則之管制而使用土
    地，經高雄縣政府八十八年十一月十五日八八府地用字第二０九八六九號函限其
    於八十八年十二月十五日前，依區域計畫法第二十一條規定拆除其建築物恢復原
    狀，乙○○○於八十八年十一月十七日接獲該函後，仍未於限定期限拆除恢復原
    狀。
二、案經高雄縣政府函請臺灣高雄地方法院檢察署檢察官偵查起訴。
    理  由
壹、被告乙○○○有罪部分：
一、右揭犯罪事實，業據被告乙○○○坦承不諱，核與移案機關高雄縣政府八十九年
    三月二日八九府地用字第０三二四九四號函敘之情節相符，並有高雄縣大樹鄉公
    所八十八年十一月六日高縣樹鄉民字第一三一六三號函附承辦人員所製之高雄縣
    大樹鄉非都市土地使用管制違反使用編定檢查及處理表、高雄縣政府八十八年十
    一月十五日八八府地用字第二０九八六九號函及被告乙○○○收受中華民國掛號
    郵件收件回執均影本各一紙附卷可按；而前開土地原編定為法編定為山坡地保育
    區地農牧用地之事實，復有上開地段之土地登記謄本及地籍圖附卷可稽。又被告
    乙○○○於八十八年十一月十七日收受高雄縣政府函令其應於八十八年十二月十
    五日前回復土地原狀後，未於期限內拆除恢復土地之原狀之事實，亦有高雄縣大
    樹鄉公所八十九年二月二日高縣樹鄉民字第九一四號覆高雄縣府被告乙○○○未
    依限拆除恢復原狀函，及該所八十九年二月十九日高縣樹鄉民字第一八０二號函
    附未拆除鐵皮屋建物恢復原狀之現場照片二幀在卷可按，足見被告乙○○○之自
    白核與事實相符，自可採為論罪之依據。事證明確，被告犯行洵堪認定。
二、按區域計畫公告實施後，不屬區域計畫第十一條之非都市土地，由有關直轄市或
    縣（市）政府按照非都市土地使用計畫，製定非都市土地使用使用分區範圍，並
    編定各種土地使用地，報經上級主管機關核備後實施管制後，如違反前開規定管
    制使用土地者，該管土地直轄市縣（市）政府得限令其變更使用後拆除其建築物
    恢復原狀，又違反前揭規定不依限期變更土地使或拆除其建物回復原狀者，除依
    行政執行法辦理外，並得處六個月以下有期徒刑、拘役或科三千元以下罰金。此
    觀之區域計畫法第十五條第一項、第二十一條、第二十二條自明。查被告乙○○
    ○違反區域計劃法第十五條第一項之管制使用土地規定，且未依高雄縣政府之函
    令，於限期內自行拆除並恢復原狀，核其所為係犯同法第二十二條之罪。爰審酌
    被告所犯情節尚輕，犯後並坦承犯行，態度良好，及該地於八十九年七月二十七
    經高雄縣政府核准變更為一般農業區，現已依規定為農牧之使用，有卷附高雄縣
    非都市土地使用編定結果通知書可按等一切情狀，量處如主文所示之刑，並諭知
    易科罰金之折算標準。又被告前無犯罪前科。有臺灣高等法院被告全國前案紀錄
    表在卷足憑，因一時失慮，致罹刑章，經此偵審及刑之宣告，當知所警惕，而無
    再犯之虞，本院認其刑以暫不執行為適當，併宣告緩刑二年，以啟自新。
貳、被告丙○○無罪部分：
一、公訴意旨另以：被告丙○○於八十六年間，承租高雄縣大樹鄉○○○段七八之一
    地號山坡地保育區農牧用地，未經許可，擅自在該地經營皮椅工廠，違反非都市
    土地使用管制規則之管制而使用土地，經高雄縣政府八十八年十一月十五日八八
    府地用字第二０九八六九號函限其於八十八年十二月十五日前，依區域計畫法第
    二十一條規定拆除其建築物恢復原狀，而被告丙○○於八十八年十一月十七日收
受高雄縣政府上開掛號郵件回執後，仍未於限定期限拆除恢復原狀。因認被告丙
    ○○亦涉有違反區域計畫法第二十二條之罪嫌。
二、按犯罪事實應依證據認定之，無證據不得推定其犯罪事實，刑事訴訟法第一百五
    十四條訂有明文，公訴人認被告涉嫌違反區域計畫法犯行無非以其在系爭土地上
    經營皮椅工廠，違反分區使用土地之目的，並有高雄縣政府八十八年十一月十五
    日八八府地用字第二０九八六九號函、高雄縣大樹鄉公所八十九年二月二日高縣
    樹鄉民字第九一四號函、八十九年二月十九日高縣樹鄉民字第一八二號函附現場
    照片二幀、土地登記謄本、地籍圖附卷為憑。訊據被告丙○○堅決否認有何上開
    犯行，辯稱：是我先生車輝男承租的，工廠一切事情均是他在處理等語。經查，
    被告乙○○○於八十六年間，因與被告丙○○之夫車輝男簽訂租賃契，乃將系爭
    土地出租予車輝男經營皮工廠等情，業經被告乙○○○於本院審理時供承在卷，
    並經證人即被告乙○○○之夫甲○○證稱：「是丙○○的先生車輝男在八十六年
    時來向我太太租該地要當倉庫，在接洽時都是車輝男出面，丙○○未出面過，當
    初有寫契約書，但我沒有留下來，是事後我去該土地時才看見丙○○在那邊，丙
    ○○雖是名義上的負責人，但實際上都是她先生在處理。當初是因要租給車輝男
    ，我們講好由我們蓋鐵皮屋，蓋好後再由車輝男承租」等語屬實，足認被告丙○
    ○所辯非虛，而公訴人所憑為起訴之高雄縣政府及高雄縣大樹鄉公所函文均只能
    表示有此客觀違法之事實存在，自難僅憑被告丙○○為工廠之名義上負責人即遽
    以違反區域計劃法第二十二條之罪相繩。此外復查其他樍極證據足認被告丙○○
    有何公訴人所指之犯行，不能證明其犯罪，依法自應為無罪之諭知。至於車輝男
    是否涉有違反區域計劃法之犯行，自應由公訴人另行偵辦，附此敘明。
據上論斷，應依刑事訴訟法第二百九十九條第一項前段、第三百零一條第一項，區域
計劃法第十五條第一項、第二十二條，刑法第十一條前段、第四十一條、第七十四條
第一款，罰金罰鍰提高標準條例第一條前段、第二條，判決如主文。
中      華      民      國    八十九    年      九      月    三十      日
                              臺灣高雄地方法院刑事第三庭
                                  法  官    柯彩燕
右正本證明與原本無異。
如不服本判決，應於判決送達後十日內，向本院提出上訴狀。
                          書記官    楊真芬
中    華    民    國      八十九      年      十      月      三      日


司法院資訊處製作；財團法人民間司法改革基金會備份。
